【裁判字號】    95,交易,31
【裁判日期】    950308
【裁判案由】    過失傷害
【裁判全文】
臺灣彰化地方法院刑事判決              95年度交易字第31號
公  訴  人  臺灣彰化地方法院檢察署檢察官
被      告  丙○○
上列被告因過失傷害案件，經檢察官聲請簡易判決處刑（九十四
年度調偵字第五六二號），本院彰化簡易庭認有刑事訴訟法第四
百五十一條之一第四項但書之情形，而簽由本院改依通常程序審
理，再經本院認有刑事訴訟法第二百七十三條之一第一項之情形
，而改依簡式審判程序判決如下：
        主  文
丙○○因過失傷害人，處有期徒刑參月，如易科罰金，以參佰元
折算壹日。緩刑貳年。
        事  實
一、丙○○於民國九十四年三月十七日，駕駛車牌號碼四七一九
    －ＧＣ號自用小客貨車，沿彰化縣彰化市○○路由東往西方
    向欲往林森路行駛，而於同日十六時三十分許，途經彰草路
    與金馬路路口時，適有李名傑騎乘車牌號碼ＲＮ八－一五三
    號輕型機車，沿彰草路由西往東方向行駛，欲右轉金馬路而
    行駛至該路口，又適有甲○○騎乘車牌號碼ＲＮ六－四一八
    號輕型機車，搭載乙○○，在彰化縣彰化市○○路與金馬路
    路口停等紅燈。丙○○行經該路口時，本應注意汽車行駛時
    ，駕駛人應注意車前狀況，並隨時採取必要之安全措施，而
    依當時天候晴朗、日間自然光線充足、路面乾燥、無缺陷、
    無障礙物，視距良好，並無不能注意之情形，竟因欲右轉、
    閃避李名傑之機車，而閃避不及，擦撞到李名傑之機車後，
    又誤踩油門、操控失當，而衝撞在路口停等紅燈由甲○○所
    騎乘，搭載乙○○之上開機車，致甲○○受有骨盆及薦股骨
    骨折、頭部受傷並顏面撕裂傷約二公分、右眼瞼血腫等傷害
    （已撤回告訴）；乙○○受有左手外傷一．二公分、臉部一
    ．五公分、右足膝部兩處二公分及一公分、左足小腿部多處
    外傷八乘以三公分、二公分、一．五公分、三公分、三公分
    、足跟處二．二公分等多處外傷等傷害。而丙○○於肇事後
    ，偵辦犯罪之警員尚未發覺犯罪人前自首接受裁判。
二、案經被害人甲○○、乙○○訴請臺灣彰化地方法院檢察署檢
    察官聲請簡易判決處刑，本院彰化簡易庭認有刑事訴訟法第
    四百五十一條之一第四項但書之情形，而改依通常程序審理
    ，再經本院認有刑事訴訟法第二百七十三條之一第一項之情
    形，而改依簡式審判程序審理。
        理  由
一、按檢察官聲請以簡易判決處刑之案件，經法院認有第四百五
    十一條之一第四項但書之情形者，應適用通常程序審判之；
    除被告所犯為死刑、無期徒刑、最輕本刑為三年以上有期徒
    刑之罪或高等法院管轄第一審案件者外，於前條第一項程序
    進行中，被告先就被訴事實為有罪之陳述時，審判長得告知
    被告簡式審判程序之旨，並聽取當事人、代理人、辯護人及
    輔佐人之意見後，裁定進行簡式審判程序；除簡式審判程序
    及簡易程序案件外，第一審應行合議審判，刑事訴訟法第四
    百五十二條、第二百七十三條之一第一項、第二百八十四條
    之一分別定有明文。本件原經檢察官向本院聲請簡易判決處
    刑，經本院彰化簡易庭認有刑事訴訟法第四百五十一條之一
    第四項但書之情形，而簽由本院改依通常程序審理。又本件
    被告丙○○所涉係死刑、無期徒刑、最輕本刑為三年以上有
    期徒刑之罪或高等法院管轄第一審案件以外之罪，並於本院
    行準備程序時就被訴事實為有罪之陳述，本院合議庭依前揭
    規定，經評議結果，裁定改由一名法官獨任行簡式審判程序
    ，先予敘明。
二、前揭犯罪事實，業據被告黃淑請於警詢、偵查中及本院審理
    時坦承不諱，核與被害人甲○○、乙○○分別於警詢、偵查
    中之指訴情節，證人李名傑於警詢時之證述情節相符。此外
    ，復有現場圖、道路交通事故調查報告表乙紙、現場及車損
    照片十幀、財團法人彰化基督教醫、黃共璧外科診所出具之
    診斷證明書各一紙等在卷可資佐證。
三、按汽車行駛時，駕駛人應注意車前狀況，並隨時採取必要之
    安全措施，道路交通安全規則第九十四條第三項定有明文。
    被告考領有駕照，對上開規則應知之甚詳，且有遵守之義務
    。又查肇事當時天候晴朗、日間自然光線充足、路面乾燥、
    無缺陷、無障礙物，視距良好，有道路交通事故調查報告表
    在卷可稽，依當時情形被告並無不能注意之情形，竟疏未注
    意而因閃避不及，先擦撞李名傑所騎乘之輕型機車，再因誤
    踩油門而向前衝撞告訴人甲○○所騎乘，搭載告訴人乙○○
    之上開機車，致告訴人乙○○受有如事實欄之傷害，其有過
    失甚明。況本件經送臺灣省彰化縣區車輛行車事故鑑定委員
    會鑑定結果，認被告駕駛自用小客貨車與李名傑無照駕駛，
    雙方進入交岔路口轉彎時，互未注意及小心行駛，同為肇事
    原因；又被告於肇事時，再誤踩油門操控失當，衝撞告訴人
    甲○○所騎乘之輕型機車，為肇事原因，有臺灣省彰化縣區
    車輛行車事故鑑定委員會九十四年五月二日彰鑑字第０九四
    五六０一二三三號函送之鑑定意見書一份在卷可按。被告既
    為本件事故之肇事原因，則告訴人乙○○因本件車禍致受前
    揭傷害，與被告之過失行為間顯有相當因果關係，被告自白
    其有過失傷害之犯行，與事實相符。本件事證業已明確，被
    告犯行應堪認定。
四、核被告所為，係犯刑法第二百八十四條第一項前段之普通過
    失傷害罪。次按刑法第六十二條所謂自首，祇以犯人在犯罪
    未發覺之前，向該管公務員申告犯罪事實，而受裁判為已足
    ，並不以使用「自首」字樣或言明「自首」並「願受裁判」
    為必要（最高法院六十三年度台上字第一一０一號判例意旨
    參照）。本件被告於肇事後，於偵查犯罪之員警未發覺犯罪
    行為人前自首，此有彰化縣警察局道路交通事故肇事人自首
    情形紀錄表記載；報案人或勤指中心轉來資料未報明肇事人
    姓名，處理人員前往現場處理時，肇事人在場，並當場承認
    為肇事人。有該肇事人自首情形紀錄表附卷可憑。是依前揭
    最高法院判例意旨觀之，被告顯已符合自首之要件，其自首
    而受裁判，應依刑法第六十二條前段之規定減輕其刑。爰審
    酌被告並無前科（詳如卷附臺灣高等法院被告全國前案記錄
    表及臺灣彰化地方法院檢察署刑案資料查註紀錄表），品行
    尚佳，應負全部過失責任、犯後願賠償告訴人乙○○新臺幣
    二十萬元，為告訴人乙○○所不接受，非無賠償告訴人乙○○之意願，且坦承全部犯行之態度，及其生活狀況等一切情
    狀，量處如主文所示之刑，並諭知易科罰金之折算標準，以
    示懲處。又被告前未曾受有期徒刑以上刑之宣告，有臺灣高
    等法院被告全國前案記錄表及臺灣彰化地方法院檢察署刑案
    資料查註紀錄表在卷可稽，考量被告願賠償告訴人乙○○，
    然不為接受，非無賠償之意願（已如前述），其經此論罪科
    刑之教訓後，當知謹慎而無再犯之虞，本院認本判決所宣告
    之刑，以暫不執行為適當，爰宣告緩刑二年，以勵自新。
五、公訴意旨另以：被告丙○○於前揭肇事時，另致告訴人甲○○受有骨盆及薦股骨骨折、頭部受傷並顏面撕裂傷約二公分
    、右眼瞼血腫等傷害。然告訴人甲○○業於九十五年一月十
    六日具狀撤回告訴，有刑事撤回告訴狀附卷可按（參本院九
    十五年彰交簡字第三四號第五頁）。惟公訴人認被告此部分
    犯行，與前開有罪部分，係屬一行為觸犯數罪名之想像競合
    犯，有裁判上一罪之關係，爰不另為不受理之諭知，併予敘
    明。
據上論斷，應依刑事訴訟法第四百五十二條、第二百七十三條之
一第一項、第二百九十九條第一項前段，刑法二百八十四條第一
項前段、第六十二條前段、第四十一條第一項前段、第七十四條
第一款，罰金罰鍰提高標準條例第一條前段、第二條，判決如主
文。
本件經檢察官李毓珮到庭執行執務。
中    華    民    國    95    年     3    月     8    日
                  刑事第一庭    法      官  陳秋錦
以上正本證明與原本無異。
如不服本判決，應於判決送達後10日內，向本院提出上訴狀（ 須
附繕本 ）。
告訴人或被害人對於判決如有不服具備理由請求檢察官上訴者，
其上訴期間之計算係以檢察官收受判決正本之日期為準。
中    華    民    國    95    年    3    月      8     日
                                書  記  官  于淑真
中華民國刑法第284條
(過失傷害罪)
因過失傷害人者，處 6 月以下有期徒刑、拘役或 500 元以下罰
金，致重傷者，處1年以下有期徒刑、拘役或500元以下罰金。
從事業務之人，因業務上之過失傷害人者，處 1 年以下有期徒刑
、拘役或1 千元以下罰金，致重傷者，處 3 年以下有期徒刑、
拘役或2千元以下罰金。


司法院資訊處製作；財團法人民間司法改革基金會備份。
